【裁判字號】    97,交易,80
【裁判日期】    971120
【裁判案由】    過失傷害
【裁判全文】
臺灣基隆地方法院刑事判決              97年度交易字第80號
公  訴  人  臺灣基隆地方法院檢察署檢察官
被      告  甲○○原名：吳文.
上列被告因過失傷害案件，經檢察官聲請以簡易判決處刑（97年
度偵字第2835號），本院認為不宜，改依通常程序審理，判決如
下：
    主  文
本件公訴不受理。
    理  由
一、本件公訴意旨詳如聲請簡易判決處刑書之記載，如附件。
二、按告訴乃論之罪，告訴人於第一審辯論終結前得撤回其告訴
    ，又告訴經撤回者，應諭知不受理之判決，並得不經言詞辯
    論為之，刑事訴訟法第238 條第1 項、第303 條第3 款及第
    307 條分別定有明文。
三、被告甲○○被訴過失傷害案件，檢察官認係涉犯刑法第284
    條第1 項前段之過失傷害罪，依同法第287 條前段之規定，
    須告訴乃論，而告訴人丙○○於民國97年11月13日當庭撤回
    告訴，此有本院訊問筆錄及撤回告訴聲請狀在卷可稽，依據
    前開規定，本件應諭知不受理之判決，且符合刑事訴訟法第
    451 條之1 第4 項但書所列不宜以簡易判決處刑之事由，爰
    依職權改以通常程序進行審理，並不經言詞辯論，逕為不受
    理判決之諭知。
四、又按最重本刑為3 年以下有期徒刑、拘役或專科罰金之罪，
    經第二審判決者，不得上訴於第三審法院，刑事訴訟法第
    376 條第1 款定有明文。又除簡式審判程序、簡易程序及第
    376 條第1 款、第2 款所列之罪之案件外，第一審應行合議
    審判，96年3 月21日公布、同年月23日施行之刑事訴訟法第
    284 條之1 亦有明文。本件被告係涉犯刑法第284 條第1 項
    前段之罪，最重本刑為有期徒刑6 月，依上開規定得行獨任
    審判，附此敘明。
據上論斷，應依刑事訴訟法第452 條、第303 條第3 款、第307
條，判決如主文。
中    華    民    國    97    年    11    月    20    日
                    交通法庭法    官  邰婉玲
以上正本證明與原本無異。
如不服本判決應於收受本判決後10日內向本院提出上訴書狀，其
未敘述上訴理由者，並得於提起上訴後10日內向本院補提理由書
狀（均須按他造當事人之人數附繕本）「切勿逕送上級法院」。
中    華    民    國    97    年    11    月    20    日
                            書 記 官  彭筠凱
【附件】
臺灣基隆地方法院檢察署檢察官聲請簡易判決處刑書
                                      97年度偵字第2835號
    被      告  甲○○  （原名  吳文溢）
                        男  56歲（民國○○年○○月○○日生）
                        國民身分證統一編號：Ｚ000000000號
                        住基隆市○○區○○街71巷20號1樓
上列被告因過失傷害案件，業經偵查終結，認宜聲請簡易判決處
刑，茲敘述犯罪事實及證據並所犯法條如下：
        犯  罪  事  實
一、甲○○於民國97年3月7日上午8時20分許，駕駛車牌號碼CH-
    7652號自用小客貨車，沿基隆市○○路內線車道往八堵方向
    ，駛經南榮路319巷口與南榮路交岔口處欲左轉入319巷。該
    處路段直行雙向共4車道，有4個燈光號誌，另從319巷往南
    榮路方向有2個燈光號誌，南榮路往八向之綠燈，比南榮路
    往市區方向之綠燈早開10秒鐘，南榮路往市區方向之外線車
    道路口劃設有機車待停區○○○○路往八堵方向之車道左轉
    至319巷口，需時約8.5秒。甲○○本應注意汽車行駛至交岔
    路口，轉彎車應讓直行車先行，而當時天候為晴，有自然光
    照，柏油路面乾燥，無缺陷，無障礙物，視距良好，並無不
    能注意之情形。甲○○於其車道之號誌變成綠燈後，駕車左
    轉彎往319巷口方向駛去，當時其前方尚有1輛宅急便小貨車
    亦要往319巷左轉彎，其間南榮路往市區方向之號誌轉變為
    綠燈，適有丙○○騎乘車牌號碼2GG-621號機車，在南榮路
    往市區○○○○○道之機車待停區等候綠燈，見往市區方向
    之號誌已變為綠燈，即遵行往前直駛。甲○○見丙○○之機
    車直行騎來，竟未注意依規定讓直行之丙○○先行，猶貿然
    往319巷口駛去，丙○○閃避不及，甲○○之CH-7652號自用
    小客貨車之左前保險桿撞擊丙○○之GG-621號機車之左前車
    身，丙○○人車倒地，因此受有左大腿擦傷併血腫等傷害。
二、案經丙○○訴由請基隆市警察局第一分局報告偵辦。
        證 據 並 所 犯 法 條
一、訊據被告甲○○固承認於上開時地駕駛CH-7652號自用小客貨
    車左轉彎，撞及直行之告訴人丙○○騎乘之GG-621號機車，
    致告訴人受有上揭傷害等事實，惟矢口否認涉有過失傷害罪
    嫌，辯稱：當時伊之CH-7652號自用小客貨已跨越對向之中
    心線往319巷口行駛，可能是告訴人闖紅燈自己騎機車撞過
    來云云。(一)、然查，本件告訴人係騎車直行，於上揭時地遭
    左轉彎未讓直行車先行之被告駕車撞傷等事實，業據告訴人
    於警詢偵查中均指述綦詳。詢據被告於97年3月7日本件肇事
    後約35分鐘，接受到場處理警員詢問時，承述：「我要左轉
    前，看見對向車道都在停於紅燈，就在我左轉時，對向車道
    燈號轉變」等語（詳見基隆市○○○道路交通事故談話紀錄
    表），足徵告訴人應無闖紅燈之情形。雖被告於同年6月4日
    在基隆市警察局交通警察隊接受詢問時及偵查中，開始改口
    翻稱係告訴人闖紅燈云云，然被告前開於談話紀錄表所為之
    陳述，因屬初供，且時間緊接肇事時間，衡情自與事實較相
    符合而堪採信。(二)、次查，本件肇事路段直行雙向共4車道
    ，有4個燈光號誌，另從319巷往南榮路方向有2個燈光號誌
    ，南榮路往八向之綠燈，比南榮路往市區方向之綠燈早開10
    秒鐘，南榮路往市區方向之外線車道路口劃設有機車待停區
    ，經實際開車測量，從南榮路往八堵方向之車道左轉至319
    巷口，需時約8.5秒等情，業據本署檢察官於97年7月17日上
    午8時15分（與本件肇事時間相同之時段），會同基隆市警
    察局交通警察隊警員、被告及告訴人，至現場勘驗，製有勘
    驗筆錄在卷可憑。可知開車從南榮路往319巷口行駛，即使
    在前方無車輛之情形下，亦需8.5秒，況本件被告自承當時
    其前方尚有1輛小貨車，是本件即有可能被告之車在左轉彎
    時，往319巷早開之綠燈秒數已用盡，對向車道之紅燈此時
    變為綠燈，在此情形下，告訴人及被告應均無違反燈光號誌
    。訊據證人即本件到場處理之基隆市警察局交通警察隊警員
    林靖育於偵查中亦證述：往南榮路319巷如果是早開綠燈，
    則南榮路往市區直行的燈號應是紅燈，早開秒數結束後，南
    榮路往市區直行的燈號就會變成綠燈，此時二方都已是綠燈
    的話，轉彎車就要讓直行車先行等語。換言之，在雙方均無
    違反燈光號誌之情形下，此時即應回歸道路交通安全規則第
    102條第7款：「轉彎車應讓直行車先行」之規定，亦即轉彎
    之被告應讓直行之告訴人先行。(三)、雖被告另辯稱：伊之車
    輛當時已駛至對向車道之中心線，此時直行車應讓轉彎車先
    行云云。然按原道路交通安全規則第102條第1項第6款固規
    定：「轉彎車應讓直行車先行，但直行車尚未進入交岔路口
    ，而轉彎車已達中心處開始轉彎，直行車應讓轉彎車先行。
    」，惟該條款已於96年2月1日修正施行，依新修正後之第
    102條第1項第7款規定：「轉彎車應讓直行車先行。」已無
    舊條文之但書規定，本件肇事時間為97年3月7日，係在該條
    款修正施行後，自應適用新條款之規定，被告猶執舊條款規
    定置辯，難謂有據。況本件係被告之車輛左前保險桿撞及告
    訴人機車之左前車身，業經檢察官勘驗屬實，有車損照片及
    本署勘驗筆錄附卷可稽，益徵被告於肇事前應可預見告訴人
    之機車駛來，被告上開辯詞尤無足採。(四)、本件經先後送臺
    灣省基宜區車輛行車事故鑑定委員會鑑定及臺灣省車輛行車
    事故覆議鑑定委員會覆議，雖均被上開2委員會以「事涉號
    誌問題，未便鑑定」云云為由退回，然本件被告及告訴人既
    均無任何證據足認有違反燈光號誌之事實，業如前述，檢察
    官自不受上開2委員會意見之拘束，併此敘明。(五)、此外，
    本件復有基隆市○○○道路交通事故現場圖、道路交通事故
    調查報告表、道路交通事故談話紀錄表、道路交通事故肇事
    人自首情形表、道路交通事故現場照片及告訴人出具之行政
    院衛生署基隆醫院診斷證明書1紙附卷可稽，被告犯嫌足堪
    認定。
二、核被告所為，係犯刑法第284條第1項前段之過失傷害罪嫌。
三、依刑事訴訟法第451條第1項聲請逕以簡易判決處刑。
    此  致
臺灣基隆地方法院
中    華    民    國    97    年    9     月    30    日
                              檢察官  乙  ○  ○
本件正本證明與原本無異
中    華    民    國    97    年    10    月    8     日
                              書記官  辜  鈞  珩
附錄所犯法條：
刑法第284條第1項前段
因過失傷害人者，處6月以下有期徒刑、拘役或5百元以下罰金，
致重傷者，處1年以下有期徒刑、拘役或5百元以下罰金。
從事業務之人，因業務上之過失傷害人者，處1年以下有期徒刑
、拘役或1千元以下罰金，致重傷者，處3年以下有期徒刑、拘役
或2千元以下罰金。
附記事項：本件係依刑事訴訟法簡易程序辦理，法院簡易
庭得不傳喚被告、輔佐人、告訴人、告發人等出庭即以簡易判決
處刑；被告、被害人、告訴人等對告訴乃論案件如已達成民事和
解而要撤回告訴或對非告訴乃論案件認有受傳喚到庭陳述意見之
必要時，請即另以書狀向簡易法庭陳述或請求傳訊。


司法院資訊處製作；財團法人民間司法改革基金會備份。
